【裁判字號】    97,訴,801
【裁判日期】    970829
【裁判案由】    違反毒品危害防制條例
【裁判全文】
臺灣雲林地方法院刑事判決               97年度訴字第801號
公  訴  人  臺灣雲林地方法院檢察署檢察官
被      告  甲○○  25歲民.
上列被告因違反毒品危害防制條例案件，經檢察官提起公訴（97
年度毒偵字第1053號），被告於準備程序中就被訴事實為有罪之
陳述，經告知簡式審判程序意旨，並聽取當事人之意見後，本院
合議庭裁定依簡式審判程序審理，判決如下：
    主  文
甲○○施用第一級毒品，累犯，處有期徒刑捌月。
    事  實
一、甲○○前因施用毒品案件，經本院裁定送觀察、勒戒後，認
    無繼續施用毒品之傾向，於民國92年1 月17日執行完畢釋放
    ，由臺灣雲林地方法院檢察署檢察官於同日，以91年度毒偵
    字第1250號、92年度毒偵字第37號為不起訴處分確定。復因
    竊盜案件，經本院於92年10月27日，以92年度簡字第197 號
    判決判處有期徒刑5 月，緩刑3 年確定；又因贓物案件，經
    本院於93年5 月31日，以93年度港簡字第3 號判決判處有期
    徒刑3 月確定，嗣經本院撤銷前案緩刑確定，並就前開2 案
    裁定應執行有期徒刑7 月確定。再因自94年1 月6 日起，至
    94年5 月17日止，連續施用第一級毒品案件，經臺灣高等法
    院臺南分院於94年11月11日，以94年度上訴字第876 號判決
    判處有期徒刑10月確定，經與前開2 案接續執行，於95年9
    月30日假釋期滿執行完畢（構成累犯）。詎其猶不知悛悔，
    復基於施用第一級毒品海洛因之犯意，於97年2 月1 日晚間
    8 時許，在雲林縣麥寮鄉後安村後安226 之2 號住處，以將
    毒品海洛因摻水置於針筒內注射血管之方式，施用第一級毒
    品海洛因1 次。嗣因其為毒品列管人口，經警於97年2 月3
    日晚間8 時55分許經其同意採尿送驗，檢出毒品嗎啡之陽性
    反應。
二、案經雲林縣警察局臺西分局報告臺灣雲林地方法院檢察署檢
    察官偵查起訴。
    理  由
壹、程序方面：
    本件被告所犯係死刑、無期徒刑、最輕本刑3 年以上有期徒
    刑以外之罪，其於準備程序就前揭被訴事實為有罪之陳述，
    經法官告知簡式審判程序之旨，並聽取當事人之意見後，本
    院認無不得或不宜改依簡式審判程序進行之處，爰依刑事訴
    訟法第273 條之1 第1 項、第284 條之1 規定，裁定本件進
    行簡式審判程序，合先敘明。
貳、實體方面：
一、認定犯罪事實所憑之證據及理由：
  (一)上開犯罪事實，業據被告於本院審理時坦白承認，並有詮昕
    科技股份有限公司濫用藥物尿液檢驗報告、雲林縣警察局臺
    西分局應受尿液採驗人到場採尿名冊各1 份在卷可稽，足認
    被告自白與事實相符，自可採信。本件事證已臻明確，被告
    犯行堪予認定。
  (二)按92年7 月9 日修正公布之毒品危害防制條例刪除二犯及三
    犯之規定，一改修法前繁雜之處遇程序，僅將施用毒品者簡
    化區分為初犯、再犯，並認施用毒品者係屬病患性犯人，宜
    以觀察、勒戒戒除其身癮，並以強制戒治去除其心癮。經觀
    察、勒戒或強制戒治執行完畢釋放後，若於5 年後，始再犯
    該條例第10條施用毒品罪者，仍適用同條例第20條第1 項、
    第2 項之規定，即與「初犯」之治療程序相同，檢察官應先
    聲請法院裁定令被告入勒戒處所觀察、勒戒，並視有無繼續
    施用毒品傾向，決定應予釋放、並為不起訴之處分，或應聲
    請法院裁定令入戒治處所強制戒治。若係5 年內「再犯」同
    條例第10條施用毒品罪者，依同條例第23條第2 項規定，檢
    察官應依法追訴，而施以刑事處罰。觀諸該條例第20條第3
    項之修正理由：「觀察、勒戒或強制戒治5 年後再犯者，顯
    見前所實施之觀察、勒戒或強制戒治已足以遮斷其施用毒品
    之癮，為期自新及協助其戒除毒癮，對此5 年後再犯者，爰
    明定仍適用初犯之規定，先經觀察、勒戒、強制戒治之程序
    。」及同條例第23條第2 項之修正理由：「為配合簡化施用
    毒品犯之刑事處遇程序，並鑑於經觀察、勒戒或強制戒治執
    行完畢釋放後5 年內再犯者，其再犯率甚高，原據以實施之
    觀察、勒戒及強制戒治既已無法收其實效，自應施以刑事處
    遇。」顯然如施用毒品者係前經觀察、勒戒或強制戒治等治
    療程序執行完畢5 年後，始再施用毒品之「初犯」，因前所
    執行之觀察、勒戒或強制戒治已足收戒除毒癮之效，自應重
    新執行觀察、勒戒或強制戒治等治療程序，並於治療程序執
    行完畢後，由檢察官為不起訴處分，毋庸對之追訴處罰；反
    之，於5 年內「再犯」之情形，因其先前所為治療程序顯未
    能收戒斷毒癮之效，且考量施用毒品者之再犯率偏高，乃簡
    化其刑事處遇程序，而逕予追訴處罰，不再施以治療程序。
    參酌上開立法理由，修正毒品危害防制條例就施用毒品者，
    祇於「初犯」及「5 年後再犯」二種情形，有其追訴條件之
    限制，即須於初犯經觀察、勒戒或強制戒治釋放後，5 年內
    均無施用毒品之行為，始能認其前所實施之觀察、勒戒或強
    制戒治已足遮斷毒癮，而得於5 年後再犯時，再予適用初犯
    之規定，重行觀察、勒戒等治療程序。倘5 年內已經再犯，
    經依法追訴處罰者，縱其第3 次（或第3 次以上）施用毒品
    之時間在初犯釋放5 年以後，即與「5 年後再犯」之情形有
    別，且因已於「5 年內再犯」，顯見其再犯率甚高，原實施
    觀察、勒戒或強制戒治，已無法收其實效，而無5 年戒斷期
    之存在，自無再經觀察、勒戒及強制戒治之必要，應由檢察
    官逕行起訴，始符新法修正之本旨（最高法院96年臺非字第
    32號判決意旨參照）。查被告前因施用毒品案件，經本院裁
    定送觀察、勒戒後，認無繼續施用毒品之傾向，於92年1 月
    17日執行完畢釋放，由臺灣雲林地方法院檢察署檢察官於同
    日，以91年度毒偵字第1250號、92年度毒偵字第37號為不起
    訴處分確定；復因自94年1 月6 日起，至94年5 月17日止，
    連續施用第一級毒品案件，經臺灣高等法院臺南分院於94年
    11月11日，以94年度上訴字第876 號判決判處有期徒刑10月
    確定，有臺灣高等法院被告前案紀錄表、臺灣高等法院臺南
    分院刑事判決各1 份附卷可稽，是揆諸前揭判決意旨，被告
    顯於5 年內再犯本件施用毒品案件，非屬5 年後再犯，自應
    依法論科。
二、論罪科刑：
  (一)查海洛因為第一級毒品，毒品危害防制條例第2 條第2 項第
    1 款定有明文，是核被告所為，係犯毒品危害防制條例第10
    條第1 項之施用第一級毒品罪。其施用前持有第一級毒品之
    低度行為，為施用第一級毒品之高度行為所吸收，不另論罪
    。
  (二)被告有如前開事實欄所載之前科紀錄，甫於95年9 月30日假
    釋期滿執行完畢，有臺灣高等法院被告前案紀錄表1 份在卷
    可稽，其受徒刑之執行完畢後，5 年以內故意再犯本件有期
    徒刑以上之本罪，應依刑法第47條第1 項規定論以累犯，並
    加重其刑。
  (三)本院審酌被告有多次施用毒品前科，有前開前案紀錄表1份
    在卷可按，猶不思徹底戒除惡習，再度施用第一級毒品，顯
    未能感受刑罰之教化，而生警惕之心裡，已屬不該，惟念及
    被告僅國中畢業，智識程度不高，犯後坦承犯行，態度尚佳
    ，且施用毒品性質上屬自我戕害身心健康之行為，暨其犯罪
    之動機、目的、手段、所生危害等一切情狀，量處如主文所
    示之刑，以示懲儆。
參、適用之法律：
  (一)刑事訴訟法第273條之1第1項、第299條第1項前段。
  (二)毒品危害防制條例第10條第1 項
  (三)刑法第11條前段、第47條第1 項。
本案經檢察官江柏青到庭執行職務。
中    華    民    國    97    年    8     月    29    日
                  刑事第六庭  法  官  黃楹榆
以上正本證明與原本無異
如不服本判決，應於判決收受後10日內向本院提出上訴狀（須附
繕本）。
                              書記官  李雅怡
中    華    民    國    97    年    8     月    29    日
附錄本案論罪科刑法條全文：
毒品危害防制條例第10條
施用第一級毒品者，處6 月以上5 年以下有期徒刑。
施用第二級毒品者，處3年以下有期徒刑。


司法院資訊處製作；財團法人民間司法改革基金會備份。
